【裁判字號】    97,刑智上易,20
【裁判日期】    971027
【裁判案由】    違反商標法
【裁判全文】
智慧財產法院刑事判決
                                  97年度刑智上易字第20號
上  訴  人  甲○○
即  被  告
選任辯護人  陳明宗  律師
上列上訴人即被告因違反商標法案件，不服臺灣臺中地方法院九
十六年度易字第四四四六號，中華民國九十七年六月二十四日第
一審判決（起訴案號：臺灣臺中地方法院檢察署九十六年度偵字
第八八二八號），提起上訴，本院判決如下：
    主  文
上訴駁回。
    事  實
一、甲○○係設於臺中市○○路八七巷二七號「布蘭斯皮件行」
    之實際負責人，為從事販賣知名品牌圍巾、披巾、領帶等皮
    件商品為業之人，其明知「BURBERRY」及其圖樣之商標圖、
    文，係英商‧布拜里公司（以下簡稱布拜里公司）向經濟部
    智慧財產局申請核准在案之商標，指定使用於披肩、圍巾、
    領巾及領帶等之一切商品，仍在商標專用權期間內而受我國
    商標法保護，且該等商標圖樣之商品，在國際間行銷經年，
    已為相關大眾所共知，任何人未經該等商標專用權人之同意
    或授權，不得於同一商品，使用相同於此等註冊商標之商品
    ，或將此等商品陳列及販賣。亦明知如後述之印有「BURBER
    RY」及其圖樣之披巾（大圍巾）計八十七件、領帶計十四件
    、圍巾計五十七件等商品，均係未經上揭商標專用權人之同
    意或授權，與商標專用權人所生產或授權製造之同一商品，
    使用相同註冊商標之仿冒商品，竟仍基於販賣營利之犯意，
    先後於民國九十五年一、三月間，陸續以不詳價格，均自不
    詳管道予以販入，並於九十五年十二月二十一日與東森購物
    百貨股份有限公司（以下簡稱東森購物公司）簽訂商品寄售
    契約書，欲伺機藉由該公司所屬購物頻道將上開仿冒商品公
    開販售，供不特定之消費者選購。嗣因曾與甲○○交易之鄭
    有志（另由臺灣臺南地方法院檢察署偵查中）因另涉嫌違反
    商標法案件為警查獲，甲○○始為警於九十六年一月二十五
    日下午四時五十分許，持臺灣臺中地方法院所核發之搜索票
    ，在前址查獲，並扣得前述仿冒商品。
二、案經內政部警政署保二總隊第一大隊第一中隊報請臺灣臺中
    地方法院檢察署檢察官偵查起訴。
    理  由
壹、程序方面：
一、按「為保障營業秘密，維護產業倫理與競爭秩序，調和社會
    公共利益，特制定本法。本法未規定者，適用其他法律之規
    定。」、「本法所稱營業秘密，係指方法、技術、製程、配
    方、程式、設計或其他可用於生產、銷售或經營之資訊，而
    符合左列要件者：一、非一般涉及該類資訊之人所知者。二
    、因其秘密性而具有實際或潛在之經濟價值者。三、所有人
    已採取合理之保密措施者。」、「法院為審理營業秘密訴訟
    案件，得設立專業法庭或指定專人辦理。當事人提出之攻擊
    或防禦方法涉及營業秘密，經當事人聲請，法院認為適當者
    ，得不公開審判或限制閱覽訴訟資料。」營業秘密法第一條
    、第二條及第十四條分別定有明文。本件告訴人布拜里公司
    係國際知名品牌公司，近年間，已於我國提起告訴類如本案
    之違反商標法案件不勝枚舉，不惟為眾所周知之事項，亦為
    本院執行審判職務所得知悉之事項，無庸舉證。而告訴人於
    九十七年四月二十九日向原審具狀聲明有關本案真仿品勘驗
    所須比對之商品相關製造方法、設計或其他可用於生產、銷
    售或經營之資訊等內容，均乃告訴人之營業秘密等語，亦即
    主張本件審理過程中因比對真仿品，告訴人方面所須揭露之
    商品防偽措施，均乃屬於告訴人之營業秘密。且告訴代理人
    於原審審理中及本院審理時多次表示本案有關真仿品之鑑定
    涉及告訴人之營業秘密，請求予以保密等語，公訴人亦於九
    十七年四月八日當庭向原審法院聲請本件審判程序應依上開
    法規意旨辦理。原審參酌告訴人之意見、告訴代理人及公訴
    人前開請求，與被告及選任辯護人陳稱「對於防偽的商業機
    密同意不向鑑定人詢問告訴人的防偽機密；如果沒有機關可
    以鑑定的話，我們尊重營業秘密法的相關規定」等語，併審
    酌告訴人係國際知名品牌公司，商品行銷多國，對於仿冒商
    標商品積極參與查緝，尤已花費眾多人力、物力防範仿冒商
    標商品，而其前指秘密事項，核非一般涉及該類資訊之人所
    知者，且告訴人因其秘密性而具有實際或潛在之經濟價值者
    ，並已經告訴人採取合理之保密措施等情，原審認本件應依
    上開營業秘密法規定，改行不公開審理程序，並限制相關閱
    覽訴訟證據資料，並無違誤。
二、另「有罪之判決書，應於理由內分別情形記載左列事項：一
    、認定犯罪事實所憑之證據及其認定之理由。‧‧‧」刑事
    訴訟法第三百一十條第一款固定有明文。惟按「公務員因承
    辦公務而知悉或持有他人之營業秘密者，不得使用或無故洩
    漏之。當事人、代理人、辯護人、鑑定人、證人及其他相關
    之人，因司法機關偵查或審理而知悉或持有他人營業秘密者
    ，不得使用或無故洩漏之。仲裁人及其他相關之人處理仲裁
    事件，準用前項之規定。」營業秘密法第九條復亦定有明文
    。而本件判決依上開刑事訴訟法規定，固須就有關本案真仿
    品差異予以說明，然其中有關告訴人商標商品之防偽措施既
    屬告訴人之營業秘密，已如前述，為免因本判決書之揭露，
    而無端損及告訴人之營業秘密，並兼衡被告之攻擊、防禦權
    利（被告於九十七年五月十三日原審審理期日中，就證人丙○○、乙○○證稱有關告訴人仿偽措施等營業秘密事項時，
    亦為免知悉上開事項而於事後不慎洩漏，於與選任辯護人商
    議後，同意僅由選任辯護人參與相關營業秘密解說程序，詳
    見原審九十七年五月十三日審判筆錄〈由原審依法另卷存置
    ，並限制閱覽〉），是本判決就真品防偽措施等告訴人之營
    業秘密事項，爰不一一予以論敘。
三、按被告以外之人（包括證人、鑑定人、告訴人、被害人及共
    同被告等）於審判外之陳述雖不符刑事訴訟法第一百五十九
    條之一至之四等四條之規定，而經當事人於審判程序同意作
    為證據，法院審酌該言詞陳述或書面陳述作成時之情況，認
    為適當者，亦得為證據；當事人、代理人或辯護人於法院調
    查證據時，知有刑事訴訟法第一百五十九條第一項不得為證
    據之情形，而未於言詞辯論終結前聲明異議者，視為有前項
    之同意，同法第一百五十九條之五定有明文。立法意旨在於
    傳聞證據未經當事人之反對詰問予以核實，原則上先予排除
    。惟若當事人已放棄反對詰問權，於審判程序中表明同意該
    等傳聞證據可作為證據；或於言詞辯論終結前未聲明異議，
    基於尊重當事人對傳聞證據之處分權，及證據資料愈豐富，
    愈有助於真實發見之理念，且強化言詞辯論主義，使訴訟程
    序得以順暢進行，上開傳聞證據亦均具有證據能力。查本件
    警卷所附告訴代理人丙○○所提經濟部智慧財產局商標資料
    檢索服務資料三份，及財政部稅務入口網營業登記資料公示
    查詢、臺中市政府營利事業登記證、被告所提海外購物發票
    、收據、進口報單，及偵卷所附進口報單、發票、完稅證明
    、銷貨明細、商品寄售契約書、製播會議紀錄單，及原審卷
    附經濟部智慧財產局97年3 月10日（97）智商0390字第0978
    0089540 號函、法務部調查局97年4 月15日調科貳字第0970
    0139690 號函等，依卷證所示，其等作成之狀態，並無違背
    各該書證文書製作者個人意思而為陳述，或其他違法取供、
    不法取得之情形，且公訴人、被告及選任辯護人於本院準備
    程序中表示對於本件原審所審酌證據之證據能力不爭執（原
    審準備程序及審理筆錄，被告、選任辯護人僅爭執證人詹仕
    榮、乙○○於偵訊中所為證述之證據能力），於本院審理中
    復不爭執其等證據能力及真實性，足認並無顯不可信之情況
    ，且本院審酌上開資料內容，應無人情施壓或干擾，亦無不
    當取供或違法取得之情形，復為本院事實認定之重要依據，
    認為以之作為本案之證據亦屬適當，是上開資料仍具有證據
    能力。
貳、實體方面：
一、本案經本院審理結果，認原判決認事用法及量刑均無違誤，
    應予維持，爰予逕行引用原判決所記載之事實、證據及理由
    。
二、上訴人即被告甲○○上訴意旨略以：
  (一)本件告訴人之商品相關製造方法、設計或其他可用於生產、
    銷售或經營之資訊等內容，可認係告訴人之營業秘密。然被
    告係涉嫌違反商標法，而非涉嫌違反營業秘密法，是原審法
    院審理本案自不得為不公開審判或限制被告閱覽訴訟卷宗，
    否則被告如何得知鑑定程序是否合法及如何為交互詰問之攻
    擊防禦方法，詎原審判決就本件援引營業秘密法，實有未洽
    。
  (二)原審判決以證人丙○○之證詞，認定系爭扣押商品與真品不
    符之特徵，然被告係於告訴人所授權之專櫃購得上開與真品
    不符特徵之商品，足見證人丙○○所言不實。再者，證人丙○○及乙○○係告訴人公司所屬之員工或其告訴代理人，其
    證言顯有偏頗之虞，詎原審判決竟以渠等證言作為認定被告
    有罪之依據，自有違誤。又系爭扣押商品與真品客觀上並無
    法區分，倘將兩者相同時期、材質、款式及花色之產品剪去
    標籤、吊牌，並自行編號後再由告訴人公司之人員當庭辨識
    鑑定，自可得知兩者顯然難以區分。
三、惟查：
  (一)本件告訴代理人乙○○於原審準備程序中表示同意將被告遭
    查扣之物品以及告訴人所生產之真品送智慧財產局鑑定真偽
    ，惟一再表示對於該公司防偽措施要求保密，被告亦同意對
    於防偽之商業機密不向鑑定人詢問（參原審卷第四十三頁）
    ，嗣因智慧財產局回函表示無法鑑定真偽後，原審再發函法
    務部調查局請求鑑定，經該局回函表示鑑定產品真偽非該局
    業務後，被告乃同意倘無任何機關可以鑑定，則尊重營業秘
    密法之相關規定（參原審卷第九十五頁背面）。而依據營業
    秘密法第十四條規定：「法院為審理營業秘密訴訟案件，得
    設立專業法庭或指定專人辦理。當事人提出之攻擊或防禦方
    法涉及營業秘密，經當事人聲請，法院認為適當者，得不公
    開審判或限制閱覽訴訟資料。」，另依智慧財產案件審理法
    第二十四條規定，刑事案件訴訟資料涉及營業秘密者，法院
    得依聲請不公開審判，亦得依聲請或依職權限制卷宗或證物
    之檢閱、抄錄或攝影。可知，案件涉及營業秘密者，其審理
    程序得不公開，對於證物、卷宗之檢閱、抄錄或攝影亦得為
    若干限制，此乃特別規定，並無違法之處。本件告訴人所註
    冊之「BURBERRY」商標係國際知名商標，乃眾所周知之事實
    ，已毋庸舉證。而其所生產之領帶、圍巾、披巾，於相關產
    品中亦享有高度評價，為世界各國消費者所喜愛，亦屬不爭
    之事實。對於享有高知名度、高單價產品，生產廠商均設有
    若干防偽辨識措施，乃眾所周知之事，惟其防偽辨識措施究
    竟為何，則各有不同設計，非人盡皆知，各著名廠商亦不可
    能將其防偽辨識措施公諸於世，否則即無法達到辨識真偽之
    目的。此種措施在世界各國皆然，即任各國訴訟程序中，亦
    未曾有要求各該廠商完全公佈其防偽措施情形，其中著例如
    可口可樂配方，迄今無人知悉即是。而對於真偽之鑑定，在
    其辨識措施未經公佈情形下，自以生產者之鑑定最符實情，
    蓋除生產者之外，何人知悉其真偽？此猶如要求第三人告訴
    真品生產者何謂真品，其中謬誤，不言可喻。而所謂年份、
    材質、款式是否相同，僅能證明仿冒品逼真之程度，無法因
    此即證明逼真之仿品為真品。是被告辯護人主張依同一年份
    、同一材質、同一樣式為基準進行鑑定，與扣案之產品是否
    為真品，仍屬不同二事。據此引申，倘生產商之真偽辨識措
    施遭公諸於世，仿品與真品已無法辨別，其對真品生產者所
    造成之損害，將更為鉅大。是以，被告主張法院審理本案不
    得為不公開審判或限制被告閱覽訴訟卷宗，否則被告即無法
    得知鑑定程序是否合法及為交互詰問云云，完全忽視營業秘
    密法及智慧財產案件審理法相關規定，自有未洽。而本件證
    人即告訴人台灣區智慧財產權法務經理及亞太區知識產權及
    法務顧問、亞洲區法務長乙○○、詹仕榮於偵查程序中曾以
    不公開方式說明其辨識真偽之措施，並經錄影及製作筆錄在
    案（參偵查卷第九十六頁、第一二二頁），對於扣案之商品
    亦已表示確為偽品，被告徒以若將告訴人所提出之真品與扣
    案之偽品依相同時期、材質、款式及花色之產品剪去標籤、
    吊牌後，確實難辨真偽，主張其所販售之系爭商品為真品云
    云，殊不知其所爭執之辨識方式，與證人即告訴代理人於偵
    查中不公開程序時所提出之辨識方式不同，所辯自非可採。
    況證人丙○○、乙○○於原審業經到庭具結，經檢辯雙方交
    互詰問，證人對於仿冒品與真品之差異點亦已詳細說明（證
    人乙○○於偵查程序中所為之不公開說明另有提出其他辨識
    方法），被告辯稱證人未經公開交互詰問程序，所言不可採
    信云云，並無理由。其聲請再對證人為詰問，亦因證人已於
    偵查及原審審理時證述綦詳而無再傳之必要，一併敘明。
  (二)被告辯稱其所販售之系爭商品係向日本或日本指定之美國貿
    易商購買，之後從海關進口，其基於互信，相信商品為真品
    云云。惟查，承前所述，由於仿冒商品多以仿冒逼真為常態
    ，是以，真品生產商除保留辨識真偽之秘密外，於商品販售
    時，必然出具原廠保證書，以供購買者憑識。本案被告乃從
    事系爭服飾販售業務，對於系爭商標自無不知之理。而其縱
    然係在國外購買真品，該真品於該外國販售時，亦必然附有
    原廠保證書，否則即非真品，亦無所謂「真品平行輸入」可
    言。惟被告於本院準備程序中自承其自國外購買系爭商品時
    ，未見國外公司出具任何商品來源證明文件（參本院卷第三
    十一頁），其所謂基於互信相信其所購買之商品為真品云云
    ，顯係卸責之詞，不能解免其主觀上確有知悉系爭扣案之商
    品為仿冒品而仍為販賣之犯意。綜上，本案事證明確，被告
    犯行堪以認定，應依法論科。
四、原審調查後，認被告犯行事證明確，依商標法第八十二條、
    第八十三條，刑法第二條第一項、第十一條、修正前第四十
    一條第一項前段，修正刪除前罰金罰鍰提高標準條例第二條
    、現行法規所定貨幣單位折算新臺幣條例第二條，中華民國
    九十六年罪犯減刑條例第二條第一項第三款、第七條、第九
    條之規定，並審酌被告明知其所販賣之系爭商品並無原廠出
    具之保證書，乃屬仿冒品，仍予販售，已對商標權人之權益
    造成損害，對真正商標權所表彰之品質亦生影響，且於犯罪
    後一再飾詞狡卸犯行，除嚴重浪費訴訟資源，顯徵其毫無悔
    意等一切情狀，量處被告有期徒刑八月，減為有期徒刑四月
    ，併諭知易科罰金之折算標準；另說明扣案由被告販售之仿
    冒商品，依同法第八十三條規定，不問屬於犯人與否，均應
    予宣告沒收之，認事用法並無違誤，量刑尚稱妥適。被告上
    訴否認犯罪，指摘原判決不當，依上揭說明並無理由，應駁
    回之。
綜上所述，被告犯罪事證明確，所辯各節，皆無可採，猶事爭執
，提起上訴，難認有理由，應予駁回。
據上論斷，應依刑事訴訟法第三百六十八條、第三百七十三條，
判決如主文。
本案經檢察官黃朝貴到庭執行職務。
中    華    民    國    97    年    10    月    27    日
                  智慧財產法院第一庭
                              審判長法  官  李得灶
                                    法  官  王俊雄
                                    法  官  汪漢卿
以上正本係照原本作成
不得上訴
中    華    民    國    97    年    10    月    27    日
                                    書記官  蕭筆花
附錄本案論罪科刑法條全文
商標法第82條
明知為前條商品而販賣、意圖販賣而陳列、輸出或輸入者，處一
年以下有期徒刑、拘役或科或併科新臺幣 5 萬元以下罰金。


司法院資訊處製作；財團法人民間司法改革基金會備份。
